【裁判字號】    97,重訴,73
【裁判日期】    970528
【裁判案由】    債務人異議之訴
【裁判全文】
臺灣士林地方法院民事判決              97年度重訴字第73號
原      告  乙○○
訴訟代理人  翁顯杰律師
被      告  甲○○
            即邱乾德即邱振陽
訴訟代理人  羅廷祥律師
上列當事人間債務人異議之訴事件，經本院於中華民國97年5 月
14日言詞辯論終結，判決如下：
    主  文
原告之訴駁回。
訴訟費用由原告負擔。
    事實及理由
一、原告起訴主張：被告甲○○即邱乾德即邱振陽以原告為債務
    人而向本院聲請以96年度執字第34127 號強制執行事件，惟
    原告分別於民國82年1 月21日曾向訴外人花蓮區中小企業銀
    行股份有限公司（以下簡稱花蓮企銀）借貸新台幣（下同）
    5,300,000 元；於82年5 月8 日為巨德化工有限公司之連帶
    保證人偕同向花蓮企銀借貸20,000,000元，嗣尚有餘款6,00
    0,00 0元並未清償，而負有連帶償還之責；於84年3 月30日
    為三馬汽車有限公司之連帶保證人，偕同向花蓮企銀承擔巨
    德化工有限公司上開債務中之14,000,000元，屆期因三馬汽
    車有限公司未支付債款，而負連帶清償之責。該系爭三筆債
    權，由花蓮企銀於93年9 月30日讓與訴外人新利資產管理股
    份有限公司，該公司復於94年8 月26日將系爭債權讓與訴外
    人薛宗賢、陳勝宏，薛宗賢2 人再將系爭債權於96年10月26
    日讓與原告。則於被告尚未清償系爭債務前，原告自得拒絕
    履行。為此，依法於上揭強制執行程序終結前提起異議之訴
    ，並聲明請求：本院96年度執字第34127 號所為之強制執行
    程序應予撤銷。
二、被告則以：被告依侵權行為法律關係聲請執行排除原告占用
    被告所有之土地，原告所負返還土地之義務，與被告基於消
    費借貸關係對於原告所負履行清償之義務，並非因契約所互
    負之債務，二者並無對待給付之關係，原告應無得妨礙被告
    聲請執行之事由等語資為抗辯，並聲明：駁回原告之訴。
三、本院得心證之理由：
（一）按執行名義成立後，如有消滅或妨礙債權人請求之事由發
      生，債務人得於強制執行程式終結前，向執行法院對債權
      人提起異議之訴。如以裁判為執行名義時，其為異議原因
      之事實發生在前訴訟言詞辯論終結後者，亦得主張之。執
      行名義無確定判決同一之效力者，於執行名義成立前，如
      有債權不成立或消滅或妨礙債權人請求之事由發生，債務
      人亦得於強制執行程式終結前提起異議之訴，強制執行法
      第14條第1 、2 項定有明文，惟該條之請求以有消滅或妨
      礙債權人請求之事由發生為前提，債務人始得於強制執行
      程式終結前提起異議之訴。次按因契約互負債務者，於他
      方當事人未為對待給付前，得拒絕自己之給付；當事人之
      一方，應向他方先為給付者，如他方之財產，於訂約後顯
      形減少，有難為對待給付之虞時，如他方未為對待給付或
      提出擔保前，得拒絕自己之給付，固為民法第264 條第1
      項、第265 條所明定，惟該同時履行抗辯權或不安抗辯權
      之行使，以雙方因契約互負債務，互有對待給付義務為前
      提：前者於一方之給付，與他方之給付，並非立於互為對
      待給付之關係者，均不能發生同時履行之抗辯；後者以他
      方之財產於訂約後顯形減少，致有難為對待給付之虞為要
      件，若訂約時他方之財產已難為對待給付，雖訂約時一方
      不知其情事，亦不得援用不安之抗辯。
（二）本件原告主張被告前以其無權占有所有之台北市○○區○
      ○段一小段562 、86-6、86、86-5、87、88、88-2等地號
      土地，聲請本院以96年度執字第34127 號為遷讓之強制執
      行，並業已受讓系爭債權等情，提出借據2 份、本票2 份
      、土地登記謄本9 份、花蓮企銀業務連絡單1 紙、債權憑
      證3 件、明細表1 份、讓渡書2 件、債權讓與證明書3 件
      為證，被告對於聲請本院強制執行原告遷讓上開土地予被
      告及上開文書之真正，均不爭執。惟依原告主張之情節，
      其固受讓為系爭債權成為被告之債權人，但與被告為遷讓
      土地之請求間，應非基於締約所互負之債務，故非立於互
      為對待給付之關係，從而，亦不可能有被告之財產於訂約
      後顯形減少，致有難為對待給付之虞之情事。參照前揭規
      定意旨，上開執行事件之債務人即原告並未具備消滅或妨
      礙債權人即被告請求之事由，所提本件異議之訴自於法未
      合。
四、綜上所述，原告所提異議之訴尚與法未合，是原告請求本院
    96年度執字第34127 號所為之強制執行程序應予撤銷，洵屬
    無據，不應准許。
五、結論：本件原告之訴為無理由，應依民事訴訟法第78條，判
    決如主文。
中    華    民    國    97    年    5     月    28    日
                  民事第二庭  法  官  古振暉
以上正本證明與原本無異。
如對本判決上訴，應於判決送達後20日內向本院提出上訴狀。
中    華    民    國    97    年    5     月    30    日
                              書記官  楊錫芬

司法院資訊處製作；財團法人民間司法改革基金會備份。
